【裁判字號】    95,易緝,7
【裁判日期】    950308
【裁判案由】    違反電腦處理個人資料保護法
【裁判全文】
臺灣臺北地方法院刑事宣示判決筆錄       95年度易緝字第7號
公  訴  人  臺灣臺北地方法院檢察署檢察官
被      告  午○○
上列被告因違反電腦處理個人資料保護法案件，於中華民國九十
五年三月八日下午四時零分，在本院第十五法庭宣示判決，出席
職員如下：
法官起立朗讀判決主文、犯罪事實要旨、處罰條文、附記事項，
以及上訴限制、期間並提出上訴狀之法院，且諭知記載其內容：
一、主  文：
    午○○共同連續意圖營利違反非公務機關對個人資料之利用
    ，應於蒐集之特定目的必要範圍內為之之規定，致生損害於
    他人，處有期徒刑參月，如易科罰金以參佰元折算壹日。緩
    刑貳年。附表三（扣除編號三徐敏娟、鄭家樑主動提供經扣
    押之個人資料各貳冊不予沒收外）之扣案物均沒收。
二、犯罪事實要旨：
    邱帝皓（原名邱聖鑌）係址設臺北市信義區○○○路五０一
    號三樓之耐而益實業有限公司（下稱耐而益公司）之實際負
    責人，簡美姬為耐而益公司之董事兼會計，負責登錄業務人
    員招攬業務之數量、金額及製作相關會計傳票業務，而游惠
    玲、羅吉玄（以上四人業經判決確定）、午○○三人均在耐
    而益公司擔任業務員，負責招攬客戶販售國內企業及個人資
    料業務，黃宗聖（業經判決確定）則在耐而益公司擔任電腦
    工程師，負責以電腦程式整理、篩選該公司蒐集之國內企業
    及個人資料，製成電腦報表、名條貼紙或以電子檔儲存於磁
    碟片、光碟片及將客戶所需資料託交快遞公司交貨等業務，
    而耐而益公司之登記營業項目為電腦設備安裝業、資訊軟體
    服務業、資料處理服務業、電子資訊供應服務業、一般廣告
    服務業、徵信服務業、一般百貨業、國際貿易業、企業經營
    管理顧問業等，且於民國八十九年十月十七日復向臺北市政
    府商業管理處申請取得「徵信業電腦處理個人資料執照」，
    可依「電腦處理個人資料保護法」（下稱個資法）從事個人
    資料之蒐集或電腦處理，該公司自民國八十八年三月起，即
    利用替客戶分析、列印資料之際，擅將國內企業、個人私密
    資料私自留存運用，或利用以自行撰寫之電腦程式，由經濟
    部商業司工商登記網站及縣市工商資料庫網路系統下載工商
    名錄資料加以整理運用，或由中華徵信企業名錄、獅子會會
    員名錄或扶輪社會員名錄等書籍中摘錄其會員資料，亦或與
    同業交換等方式蒐集國內企業、個人私密所得資料，以此方
    式而取得之資料共計約四千二百多萬筆。又邱帝皓等六人明
    知該公司蒐集及利用電腦處理之個人及工商資料中「姓名」
    、「住址」、「以前地址」、「住家電話」、「電子郵遞地
    址」等類別資料，均係應受個資法保護之個人資料，亦明知
    依個資法第十八條及第二十三條規定：非公務機關對個人資
    料之蒐集或電腦處理、利用，須有特定目的，並符合一定要
    件者，始得為之，竟共同基於意圖營利之概括犯意，自九十
    年間某日起至九十三年五月三十一日止，連續以每筆新臺幣
    （以下同）零點二至一元不等之價格，分別透由游惠玲以化
    名「高愛玲」名義，對外招攬如附表一所示之客戶，羅吉玄
    則化名「羅家華」名義，與午○○對外招攬如附表二所示之
    客戶後，即將客戶所需求的資料以電話（○二）00000
    000傳真至耐而益公司或以（○二）000000000
    、00000000號電話告知邱帝皓，再由邱帝皓指示黃
    宗聖以電腦程式依客戶需求進行資料篩選及整理，並列印成
    電腦報表、名條貼紙或將資料以電子檔案儲存於磁碟片或光
    碟片中，簡美姬或黃宗聖再聯繫宅急便、全球商務有限公司
    等公司快遞人員，將前揭資料送至指定地點交付予客戶，客
    戶則以支票付款或由快遞人員代收貨款後，每半個月結算一
    次方式，由上揭代收貨款公司將款項匯入慶豐商業銀行信義
    分行0000000000000號耐而益公司帳戶，嗣再
    由簡美姬統計業務人員招攬業務數量、金額，扣除紙張、列
    印、快遞等成本後，將販售資料所得與業務人員五五拆帳朋
    分，計以此方式攫獲之不法利益所得約二百餘萬元，邱帝皓
    、游惠玲、羅吉玄、午○○、黃宗聖及簡美姬等六人，販售
    前述個人及工商企業私密資料予不特定客戶後，致使個人資
    料所有人申○○、乙○○、己○○、丑○○、未○○、卯○○、子○○、沈欐綺、甲○○、巳○○、辰○、丙○、庚○○、汪昌林等人，均因個人私密資料遭外洩利用，屢接獲行
    銷或展業電話、廣告文宣及簡訊，甚有接獲詐騙集團之詐騙
    及恐嚇電話，造成生活不便與恐慌，致生損害於申○○等人
    ，嗣經向法務部調查局臺北市調查處提出告訴，經台灣台北
    地方法院檢察署檢察官指揮法務部調查局臺北市調查處前往
    耐而益公司及邱帝皓住處進行搜索並當場扣得如附表三所示
    之物而悉上情。案經申○○、乙○○、己○○、丑○○、卯
    ○○、子○○、甲○○等人訴由法務部調查局臺北市調查處
    移送台灣台北地方法院檢察署檢察官偵查起訴，並於本院審
    理中追加巳○○、辰○、丙○、庚○○、汪昌林等人之告訴
    。
三、處罰條文：
    電腦處理個人資料保護法第十八條、第二十三條、第三十三
    條，刑法第十一條前段、第二十八條、第五十六條、第五十
    五條、第四十一條第一項前段、第七十四條第一款、第三十
    八條第一項第二款，罰金罰鍰提高標準條例第二條，判決如
    主文。
四、協商判決除有刑事訴訟法第四百五十四條之四第一項第一款
    於本訊問程序終結前，被告撤銷協商合意或檢察官撤回協商
    聲請者；第二款被告協商之意思非出於自由意志者；第四款
    被告所犯之罪非第四百五十五條之二第一項所定得以協商判
    決者；第六款被告有其他較重之裁判上一罪之犯罪事實者；
    第七款法院認應諭知免刑或免訴、不受理者情形之一，及違
    反同條第二項「法院應於協商合意範圍內為判決；法院為協
    商判決所科之刑，以宣告緩刑或二年以下有期徒刑、拘役或
    罰金為限」之規定者外，不得上訴。
五、另公訴意旨略以：被告六人共同基於前開意圖營利之概括犯
    意，將寅○○、壬○○、戊○○、丁○○、沈欐綺、癸○○
    、辛○○等人之個人資料，以前開方法販賣予客戶，致生損
    害於寅○○等人，因認被告等人此部分亦涉犯上開罪嫌云云
    。惟按告訴乃論之罪，告訴人於第一審辯論終結前得撤回其
    告訴，又告訴經撤回者，應諭知不受理之判決，刑事訴訟法
    第二百三十八條第一項、第三百零三條第三款分別定有明文
    。經查本件告訴人寅○○、壬○○、戊○○、丁○○、沈欐
    綺、癸○○、辛○○告訴被告午○○違反電腦處理個人資料
    保護法案件，起訴書認係觸犯該法第十八條、第二十三條之
    規定，應依第三十三條處罰，而依同法第三十六條之規定，
    須告訴乃論。茲據告訴人寅○○、壬○○、戊○○、丁○○
    、沈欐綺、癸○○、辛○○於本院均以書狀撤回告訴，依照
    首開說明，本應諭知不受理之判決，然公訴人認此部分與前
    開論罪科刑部分具有連續犯之裁判上一罪關係，故不另為不
    受理判決之諭知，併此敘明。
六、如有前項所規定之例外情形，得自收受判決送達之日起十日
    內，向本院提出上訴書狀，上訴於第二審法院。
中    華    民    國    95    年    3     月    8    日
                        臺灣臺北地方法院刑事第十一庭
                            法  官  鍾淑慧
上正本證明與原本無異。
不得上訴。
                            書記官  劉英芬
中    華    民    國    95    年    3     月    8    日
附錄論罪科刑法條
電腦處理個人資料保護法第十八條
非公務機關對個人資料之蒐集或電腦處理，非有特定目的，並符
合左列情形之一者，不得為之：
一  經當事人書面同意者。
二  與當事人有契約或類似契約之關係而對當事人權益無侵害之
    虞者。
三  已公開之資料且無害於當事人之重大利益者。
四  為學術研究而有必要且無害於當事人之重大利益者。
五  依本法第三條第七款第二目有關之法規及其他法律有特別規
    定者。
第二十三條
非公務機關對個人資料之利用，應於蒐集之特定目的必要範圍內
為之。但有左列情形之一者，得為特定目的外之利用：
一  為增進公共利益者。
二  為免除當事人之生命、身體、自由或財產上之急迫危險者。
三  為防止他人權益之重大危害而有必要者。
四  當事人書面同意者。
第三十三條
意圖營利違反第七條、第八條、第十八條、第十九條第一項、第
二項、第二十三條之規定或依第二十四條所發布之限制命令，致
生損害於他人者，處二年以下有期徒刑、拘役或科或併科新臺幣
四萬元以下罰金。
附表一：游惠玲所招攬之客戶
台東區中小企業銀行臺北分行徐敏娟、恆生證券投資顧問股份有
限公司鄭家樑、安泰保險公司保險業務員、保誠保險公司保險業
務員、新光保險公司保險業務員、渣打銀行行員、國泰世華銀行
行員、花旗銀行行員、馬殿洋酒方婷、鴻揚投資顧問公司莊宗翰
、領先投資顧問公司游凱岑、某酒店王先生及陳文誠、泛亞人力
銀行李易穎、寶芝林公司臺中分公司李小姐、超級小天才李惠真
、統一期貨張勝傑、喜福婚友張伶、臺灣金融行銷公司林惠雀、
富鼎投顧陳妙姿、優捷勝股份有限公司黃郁雯、台新銀行陳策政
、資優文化生活事業股份有限公司郭進安、陳至壕、精準育樂有
限公司張靖瀅、宜禾通路整合行銷公司李如彬等客戶。
附表二：羅吉玄、午○○所招攬之客戶
羅吉玄招攬荷蘭銀行王鴻文、吳鴻文（電話：00-00000000、
0000000000）、高先生（電話：0000000000）、臺中黃先生（電
話：00000000 00）、永豐黃凱文（電話：0000000000）、臺鴻
簡小姐（電話：0000000000）、郵采張先生、蘇治平等客戶。午
○○招攬亞爵國際育樂股份有限公司鍾東霖、時代資訊管理顧問
公司洪懷祖、臺灣人壽廖小姐、誠泰創投陳國華、謝易澄、國泰
世華銀行王嘉鎂、億昌企管許環山及邱保泰等客戶
附表三：當場查獲之扣案物
┌──┬─────────────┬─────┐
│編號│物   品   名    稱        │所有人    │
├──┼─────────────┼─────┤
│一  │筆記型電腦︵含電源線︶二套│邱帝皓    │
│    │電腦（含主機、鍵盤、滑鼠、│          │
│    │螢幕）四套、電腦（含主機二│          │
│    │臺、鍵盤、滑鼠、螢幕）、電│          │
│    │腦主機                    │          │
├──┼─────────────┼─────┤
│二  │支票存根、存摺影本各乙冊、│同上      │
│    │存摺影本七頁、耐而益公司登│          │
│    │記相關資料影本、九十一年現│          │
│    │金簿、總分類帳、日記帳各乙│          │
│    │份                        │          │
├──┼─────────────┼─────┤
│三  │徐敏娟、鄭家樑主動提供經扣│同上      │
│    │押之個人資料各二冊        │          │
├──┼─────────────┼─────┤
│四  │交易資料十六頁、送貨單十二│同上      │
│    │頁、託運契約單四十頁、帳務│          │
│    │資料、託運契約單乙冊、名片│          │
│    │二張、出貨單乙頁、帳本六冊│          │
│    │小六名單二十二頁、小五名單│          │
│    │乙冊、客戶退貨資料七冊、準│          │
│    │備出貨乙冊、代收票據紀錄簿│          │
│    │乙冊、代收貨價空白信封四個│          │
│    │、傳真資料十一頁、記事本乙│          │
│    │冊、客戶名單統計表五頁、出│          │
│    │貨單一頁、檔案處理指令九頁│          │
│    │、統一發票（九三年五、六月│          │
│    │）乙本、帳冊乙冊、收據乙冊│          │
│    │、藥局支票九頁、電信費帳單│          │
│    │二五頁、聯絡簿乙冊、統一發│          │
│    │票七冊、訂購憑證等資料乙冊│          │
│    │、出貨單、請款單乙份、估價│          │
│    │單乙冊、送貨資料乙份、客戶│          │
│    │等個人資料乙份、合約書、相│          │
│    │關資料十一頁、八十九年薪資│          │
│    │表乙冊、寄送資料十四頁羅家│          │
│    │華名片十二頁、客戶電話三冊│          │
│    │、統計表十頁              │          │
├──┼─────────────┼─────┤
│五  │高愛玲、黃宗聖、午○○、簡│同上      │
│    │美姬、邱聖鑌名片十五盒、名│          │
│    │片資料二份                │          │
├──┼─────────────┼─────┤
│六  │光碟片（四片）及磁碟片（乙│同上      │
│    │片）乙袋、三點五吋磁碟片八│          │
│    │片、光碟片六三片          │          │
├──┼─────────────┼─────┤
│七  │自扣押電腦（編號：貳─53─┤同上      │
│    │）、磁碟片及光碟片（編號：│          │
│    ├─6）檔案列印之個人、工商 │          │
│    │料摘要、工商名錄資料五箱、│          │
│    │空白標籤五箱              │          │
│    │                          │          │
└──┴─────────────┴─────┘


司法院資訊處製作；財團法人民間司法改革基金會備份。
